臺灣桃園地方法院刑事判決
110年度審原金簡字第11號
公  訴  人  臺灣桃園地方檢察署檢察官
被      告  陳智溫

                    籍設桃園市○鎮區○○路000號(桃園○○○○○○○○○)

指定辯護人  本院公設辯護人 彭詩雯

上列被告因違反洗錢防制法等案件，經檢察官提起公訴（109年
度偵緝字第1433號），本院受理後（110年度審原金訴字第48號
），被告於準備程序中自白犯罪，本院認宜以簡易判決處刑，爰
經合議庭裁定改以簡易判決處刑，判決如下：
    主  文
陳智溫幫助犯洗錢防制法第十四條第一項之一般洗錢罪，處有期
徒刑貳月，併科罰金新臺幣壹萬元，罰金如易服勞役，以新臺幣
壹仟元折算壹日。
    事實及理由
一、本件犯罪事實及證據，除犯罪事實欄一第4行「於民國108年
    9月5日晚間10時26分許前之某日」，更正為「於民國108年8
    月1日起至同年9月5日晚間10時26分許止間之某日」；證據
    部分補充「被告陳智溫於本院準備程序中之自白」外，其餘
    均引用如附件檢察官起訴書之記載。
二、論罪科刑：
(一)按刑法上之幫助犯，係對於犯罪與正犯有共同之認識，而以
    幫助之意思，對於正犯資以助力，而未參與實施犯罪之行為
    者而言（最高法院75年度台上字第1509號、88年度台上字第
    1270號判決意旨參照）；是以，如未參與實行犯罪構成要件
    之行為，且係出於幫助之意思提供助力，即屬幫助犯，而非
    共同正犯。又行為人提供金融帳戶存摺、提款卡及密碼予不
    認識之人，非屬洗錢防制法第2條所稱之洗錢行為，不成立
    同法第14條第1項一般洗錢罪之正犯；如行為人主觀上認識
    該帳戶可能作為收受及提領特定犯罪所得使用，他人提領後
    即產生遮斷資金流動軌跡以逃避國家追訴、處罰之效果，仍
    基於幫助之犯意而提供，應論以幫助犯同法第14條第1項之
    一般洗錢罪（最高法院108年台上大字第3101號裁定意旨參
    照）。經查，被告得預見將帳戶交予不認識之他人，有可能
    遭該他人利用，作為收受或提領特定犯罪所得之用，倘該他
    人提領該特定犯罪款項，即產生掩飾或隱匿特定犯罪所得來
    源或去向之效果，竟仍不違背其本意而基於幫助之犯意，將
    帳戶交付予真實姓名年籍不詳之詐欺集團成員，嗣前開詐欺
    集團成員利用被告所提供之帳戶註冊聯邦銀行虛擬帳戶以收
    受詐欺犯罪所得，是被告提供帳戶供詐欺集團使用，係對於
    詐欺集團遂行詐欺取財犯行，資以助力，並未參與構成要件
    之行為，是核被告所為，係犯刑法第30條第1項前段、第339
    條第1項之幫助犯詐欺取財罪，及刑法第30條第1項前段、洗
    錢防制法第14條第1項之幫助犯一般洗錢罪。
(二)被告以一行為犯前開幫助詐欺取財罪、幫助一般洗錢罪，為
    想像競合犯，應依刑法第55條規定從一重以幫助洗錢罪處斷
    。
(三)又被告係基於幫助之犯意，且未實際參與詐欺犯行，所犯情
    節較正犯輕微，為幫助犯，衡酌其犯罪情節，依刑法第30條
    第2項規定減輕其刑。另被告於本院審理中自白洗錢犯行，
    依洗錢防制法第16條第2項規定，減輕其刑。而本案同有上
    述之減輕事由，應依法遞減之。　
(四)爰審酌被告因一時失慮，將其上開中華郵政帳戶之存摺、金
    融卡及密碼交付他人，使該詐欺集團成員得以作為轉向告訴
    人林婉婷詐欺取財之工具，其行為固值非難，惟念其犯後終
    能坦承犯行，態度尚可，兼衡其犯罪之動機、目的、手段、
    情節及告訴人所受損害程度，並考量被告有心與告訴人調解
    、賠償告訴人所受損失，惟告訴人經本院傳喚並未到庭等一
    切情狀，量處如主文所示之刑，並就罰金部分諭知易服勞役
    之折算標準。
(五)至辯護人另請求給予被告緩刑之機會，惟考量被告未與告訴
    人達成和解，取得告訴人之諒解，本院認無暫不執行刑罰為
    適當之情形，自不宜宣告緩刑，附此敘明。　　
三、沒收：
(一)按洗錢防制法第18條第1項固規定「犯第14條之罪，其所移
    轉、變更、掩飾、隱匿、收受、取得、持有、使用之財物或
    財產上利益，沒收之；犯第15條之罪，其所收受、持有、使
    用之財物或財產上利益，亦同。」惟被告既已將本件帳戶存
    摺、金融卡交由詐欺集團成員使用，對帳戶內之款項已無事
    實上之管領權；且依卷內事證並無從認被告因此獲取金錢或
    其他利益，倘依上開規定諭知被告應就其幫助隱匿之財物宣
    告沒收，實屬過苛，爰不依上開規定宣告沒收。
(二)又按幫助犯乃僅對犯罪構成要件以外之行為加以助力，且無
    共同犯罪之意思，對於正犯所有因犯罪所得之物，無庸為沒
    收之宣告。考量被告本案僅為詐欺取財罪及一般洗錢罪之幫
    助犯，而卷內復查無積極證據足認其有因本案犯行獲得任何
    利益、報酬，是自無庸宣告沒收犯罪所得或追徵價額。
(三)被告交付詐欺集團成員之存摺及金融卡，雖係供犯罪所用之
    物，但未經扣案，迄今仍未取回，該帳戶又已遭通報為警示
    帳戶凍結，且該等物品本身價值低微，單獨存在亦不具刑法
    上之非難性，欠缺刑法上重要性，是本院認該等物品並無沒
    收或追徵之必要，爰不予宣告沒收或追徵。　　　　
四、依刑事訴訟法第449條第2項、第3項、第454條第2項，逕以
    簡易判決處刑如主文。
五、如不服本判決，應於判決送達後20日內，向本院合議庭提出
    上訴狀（須附繕本）。
中　　華　　民　　國　　111 　年　　3 　　月　　25　　日
                    刑事審查庭    法　官　林慈雁
以上正本證明與原本無異。
如不服本判決，應於判決送達後20日內向本院提出上訴狀（應附
繕本）。　　　　　　　　　
                                  書記官　吳秉翰
中　　華　　民　　國　　111 　年　　3 　　月　　25　　日
附錄本判決論罪法條全文：
洗錢防制法第2條
本法所稱洗錢，指下列行為：
一、意圖掩飾或隱匿特定犯罪所得來源，或使他人逃避刑事追訴
    ，而移轉或變更特定犯罪所得。
二、掩飾或隱匿特定犯罪所得之本質、來源、去向、所在、所有
    權、處分權或其他權益者。
三、收受、持有或使用他人之特定犯罪所得。

洗錢防制法第14條
有第二條各款所列洗錢行為者，處7年以下有期徒刑，併科新臺
幣5百萬元以下罰金。
前項之未遂犯罰之。
前二項情形，不得科以超過其特定犯罪所定最重本刑之刑。

刑法第339條
意圖為自己或第三人不法之所有，以詐術使人將本人或第三人之
物交付者，處5年以下有期徒刑、拘役或科或併科50萬元以下罰
金。
以前項方法得財產上不法之利益或使第三人得之者，亦同。
前二項之未遂犯罰之。

附件：
臺灣桃園地方檢察署檢察官起訴書
                                   109年度偵緝字第1433號
    被      告  陳智溫  男  46歲（民國00年00月00日生）
                        籍設桃園市○鎮區○○路000號（桃園○○○○○○○○○）
                        居桃園市○○區○○里0鄰0號
                        國民身分證統一編號：Z000000000號
上列被告因詐欺等案件，業經偵查終結，認應提起公訴，茲敘述
犯罪事實及證據並所犯法條如下：
　　　　犯罪事實
一、陳智溫明知將自己名義申辦之金融機構帳戶提供他人使用，
    可能致生掩飾或隱匿他人詐欺所得財物之流向，而幫助他人
    從事詐欺之犯罪，竟仍基於洗錢、幫助他人詐欺取財之間接
    故意，於民國108年9月5日晚間10時26分許前之某日，在不
    詳地點，將其名下中華郵政股份有限公司帳戶（帳號：0000
    0000000000號；下稱郵局帳戶）交付予真實姓名年籍不詳之
    詐欺集團成員。嗣該成員取得該帳戶後，以該帳戶綁定並註
    冊聯邦商業銀行虛擬帳戶（帳號：000-00000000000000號，
    下稱聯邦銀行虛擬帳戶），與所屬之詐欺集團成員共同意圖
    為自己不法之所有，基於詐欺之犯意聯絡，向告訴人林婉婷
    佯稱網路購物時作業疏失導致連續扣款，致告訴人陷於錯誤
    ，而於108年9月5日晚間10時26分許，將新臺幣（下同）2萬
    9,907元匯至上開聯邦銀行虛擬帳戶內。
二、案經林婉婷訴由桃園市政府警察局平鎮分局報告偵辦。
　　　　證據並所犯法條
一、證據清單及待證事實：
編號 證據名稱 待證事實 1 被告陳智溫於偵訊中之供述 被告否認犯行。 2 證人即告訴人林婉婷於警詢中之指訴、網路銀行轉帳截圖 證明告訴人遭網路購物詐欺，因而將2萬9,907元匯至被告上開聯邦銀行虛擬帳戶內等事實。 3 新北市政府警察局三重分局108年10月14日新北警重刑字第10834981181號函暨其所附資料、一卡通票證股份有限公司109年11月23日一卡通字第1091124087號函暨其所附資料 證明被告名下聯邦銀行虛擬帳戶之對應綁定之實體帳戶為其郵局帳戶，註冊日期為108年9月5日等事實。 4 中華郵政股份有限公司108年12月5日儲字第1080290820號函、109年9月8日儲字第1090230134號函暨其所附被告名下郵局帳戶之交易明細 證明被告之郵局帳戶於105年年底起至108年間，將近3年均未有提領或存入等使用情形，然於108年9月11日掛失等事實。 5 被告之勞保資料 被告在東鈜人力資源有限公司任職之時間約為102年間起至109年間等事實。 
二、按刑法第30條之幫助犯，係以行為人主觀上有幫助故意，客
    觀上有幫助行為，即對於犯罪與正犯有共同認識，而以幫助
    意思，對於正犯資以助力，但未參與實行犯罪之行為者而言
    。幫助犯之故意，除需有認識其行為足以幫助他人實現故意
    不法構成要件之「幫助故意」外，尚需具備幫助他人實現該
    特定不法構成要件之「幫助既遂故意」，惟行為人只要概略
    認識該特定犯罪之不法內涵即可，無庸過於瞭解正犯行為之
    細節或具體內容。此即學理上所謂幫助犯之「雙重故意」。
    金融帳戶乃個人理財工具，依我國現狀，申設金融帳戶並無
    任何特殊限制，且可於不同之金融機構申請多數帳戶使用，
    是依一般人之社會通念，若見他人不以自己名義申請帳戶，
    反而收購或借用別人之金融帳戶以供使用，並要求提供提款
    卡及告知密碼，則提供金融帳戶者主觀上如認識該帳戶可能
    作為對方收受、提領特定犯罪所得使用，對方提領後會產生
    遮斷金流以逃避國家追訴、處罰之效果，仍基於幫助之犯意
    ，而提供該帳戶之提款卡及密碼，以利洗錢實行，仍可成立
    一般洗錢罪之幫助犯（最高法院108 年台上大字第3101號裁
    定意旨參照）。
三、核被告陳智溫所為，係違反洗錢防制法第2條第2款而犯同法
    第14條第1項之洗錢及刑法第30條第1項、第339條第1項之幫
    助詐欺取財等罪嫌。又被告以一提供帳戶之行為，同時涉犯
    上開2罪名，為想像競合犯，應依刑法第55條規定從一重之
    洗錢罪處斷。
四、依刑事訴訟法第251條第1項提起公訴。　　　　　
　　此　致
臺灣桃園地方法院
中　　華　　民　　國　 110　　年　　5　 　月　　31　　日
　　　　　　　　　　　　　　　檢  察  官  王  晴  怡
本件證明與原本無異　
中　　華　　民　　國　 110　　年    7     月    27    日
                              書  記  官  吳  政  煜 
所犯法條
洗錢防制法第14條
有第二條各款所列洗錢行為者，處7年以下有期徒刑，併科新臺
幣5百萬元以下罰金。
前項之未遂犯罰之。
前二項情形，不得科以超過其特定犯罪所定最重本刑之刑。
中華民國刑法第339條
（普通詐欺罪）
意圖為自己或第三人不法之所有，以詐術使人將本人或第三人之
物交付者，處5年以下有期徒刑、拘役或科或併科50萬元以下罰
金。
以前項方法得財產上不法之利益或使第三人得之者，亦同。
前二項之未遂犯罰之。